【裁判字號】    97,訴,103
【裁判日期】    970429
【裁判案由】    侵權行為損害賠償
【裁判全文】
臺灣嘉義地方法院民事判決               97年度訴字第103號
原      告  財團法人汽車交通事故特別補償基金
法定代理人  丙○○
訴訟代理人  丁○○
            戊○○
被      告  甲○○
                        17號.
上列當事人間侵權行為損害賠償事件，於中華民國96年4月15日
言詞辯論終結，本院判決如下：
    主      文
被告應給付原告新臺幣壹佰伍拾萬元，及自民國九十七年三月一
日起至清償日止，按週年利率百分之五計算之利息。
訴訟費用由被告負擔。
    事實及理由
壹、程序方面：
    被告經合法通知未於言詞辯論期日到場，核無民事訴訟法第
    386條各款所定情事之一，爰依原告之聲請，由其一造辯論
    而為判決。
貳、實體方面：
一、原告起訴主張：緣被告於民國96年5月14日上午11時20分許
    ，駕駛牌照號碼C6-3347之車輛，於行經雲林縣虎尾鎮三合
    里方安38號電桿旁交岔路口處，與訴外人即受害人乙○○騎
    乘牌照號碼LBV-967號之普通機車發生交通事故，致訴外人
    乙○○傷重不治死亡。本件被告駕駛上述肇事之車輛於事故
    發生時未投保強制汽車責任保險，而訴外人王天來、己○等
    （即訴外人乙○○之法定繼承人）業依強制汽車責任保險法
    第11條第1項第2款、第27條第1項第3款、第40條第1項第2款
    及同條第6項，暨強制汽車責任保險給付標準第6條之規定，
    向原告請求死亡給付補償1,500,000元，原告業悉數清償。
    按「按因故意或過失，不法侵害他人之權利者，負損害賠償
    責任……違反保護他人之法律，致生損害於他人者，負賠償
    責任。」；「汽車、機車或其他非依軌道行駛之動力車輛，
    在使用中加損害於他人者，駕駛人應賠償因此所生之損害。
    」民法第184條第1項前段、同條第2項、同法第191條之2分
    別著有明文。本件被告肇生上述交通事故後即行逃逸，致雲
    林縣警察局虎尾分局處理員警於交通事故當事人登記聯單作
    成「不明車輛」之記載，並有訴外人國泰產物保險公司查案
    及追償報告書可稽，被告之前述行為構成刑法上過失致死、
    遺棄、肇事逃逸等罪名，堪認被告主觀上有過失。又訴外人
    乙○○傷直接死因為「出血性休克」，而其先行原因為「頭
    部外傷、胸腔破裂」、「車禍」，應認訴外人乙○○之生命
    權利受到侵害，且與被告前述駕駛過失行為有相當之因果關
    係。揆諸前述規定，被告應負擔損害賠償責任。次按「特別
    補償基金於給付補償金額後，得代位行使請求人對於損害賠
    償義務人之請求權。」，強制汽車責任保險法第42條第2項
    著有明文。原告既補償請求權人死亡補償金如前述，即得代
    位直接向被告請求償還上述補償金額，並聲明：（一）被告
    應給付原告1,500,000元，及自起訴狀繕本送達翌日起至清
    償日止，按週年利率5％計算之利息。（二）訴訟費用由被
    告負擔。
二、被告未於言詞辯論期日到場，亦未提出任何書狀作何聲明或
    陳述。
三、法院之判斷：
(一)原告主張前揭車禍發生情形，業據其提出與所述相符之雲林
    縣警察局道路交通事故當事人登記聯單、車禍事故現場圖、
    臺灣雲林地方法院檢察署相驗屍體證明書為憑，復查，被告
    因本件車禍肇事行為，業經臺灣雲林地方法院以其過失致人
    於死，判處有期徒刑8月在案，亦有臺灣雲林地方法院96年
    度交訴字第30號刑事判決附卷可參；而被告已於相當時期受
    合法之通知，均未於言詞辯論期日到場，亦未提出任何書狀
    加以爭執，依民事訴訟法第280條第3項準用同條第1項規定
    ，視同其自認，是堪信原告上開主張為真實。
(二)按因故意或過失不法侵害他人之權利者，負損害賠償責任；
    汽車、機車或其他非軌道行駛之動力車輛，在使用中加損害
    於他人者，駕駛人應賠償因此所生之損害；而不法侵害他人
    致死者，對於支出醫療及增加生活上需要之費用或殯葬費之
    人，亦應負損害賠償責任；又被害人對於第三人負有法定扶
    養義務者，加害人對於該第三人亦應負損害賠償責任；不法
    侵害他人致死者，被害人之父、母、子、女及配偶，雖非財
    產上之損害，亦得請求賠償相當之金額，民法第184條第1項
    前段、第191條之2前段、第192條第1項、第2項及第194條分
    別定有明文。經查，被告於上揭時、地，轉彎車未讓直行車
    先行，且未注意車前狀況隨時採取必要安全措施，而與被害
    人乙○○所騎乘之機車發生交通事故，導致被害人乙○○死
    亡，被告之過失行為，顯與被害人乙○○之死亡間有相當因
    果關係，則原告主張：被告應依前揭規定對上開權利人負侵
    權行為之損害賠償責任等語，於法即無不合。又原告主張：
    被告對被害人乙○○之父親王天來所應負之損害賠償金額，
    包括殯葬費用274,700元、醫療費及救護車費用3,416元、扶
    養費188,92 4元及精神慰撫金500,000元，合計為967,040元
    ；對被害人乙○○之母親己○所應負之損害賠償金額，包括
    扶養費396, 615元及精神慰撫金500,000元，合計為896,615
    元，被告所應付之賠償金額超過1,500,000元一情，亦有原
    告所提出之臺灣雲林地方法院96年重訴字第77號判決在卷可
    稽，而被告復於相當時期受合法之通知，均未於言詞辯論期
    日到場，亦未提出任何書狀加以爭執，依民事訴訟法第280
    條第3項準用同條第1項規定，視同其自認，是亦堪信原告此
    部分主張為真實。
(三)末按強制汽車責任保險法第40條第1項規定：「汽車交通事
    故發生時，請求權人因下列情事之一，未能依本法規定向保
    險人請求給付保險給付者，得於本法規定之保險金額範圍內
    ，向特別補償基金請求補償：.... 二、事故汽車為未保險
    汽車」、同法第42條第1項、第2項復規定：「特別補償基金
    依第40條規定所為之補償，視為損害賠償義務人損害賠償金
    額之一部分，損害賠償義務人受賠償請求時，得扣除之。特
    別補償基金於給付補償金額後，得代位行使請求權人對於損
    害賠償義務人之請求權；但其所得請求之數額，以補償金額
    為限」。經查，原告於本件汽車事故發生後，因被告所駕駛
    之肇事車輛為未保險汽車，已依上開規定給付請求權人即受
    害人乙○○之父親王天來、母親己○保險金額1,500,000元
    一情，業據原告提出理賠計算書、汽車交通事故特別補償基
    金收據暨行使代位權告知書為證，而被告所應賠償給上開請
    求權人之金額超過1,500,000元一情，亦如前所述。則原告
    主張依強制汽車責任保險法第42條第2項規定，代位行使請
    求權人對被告之侵權行為損害賠償請求權，請求被告給付1,
    500,000元，自屬有據。是原告依據汽車責任保險法第42條
    第2項規定提起本件訴訟，請求被告給付原告1,500,000元，
    及自起訴狀繕本送達被告之翌日即97年3月1日起，至清償日
    止，按週年利率5％計算之利息，即無不合，應予准許。
四、本件事證已臻明確，兩造其餘攻擊、防禦方法及所提證據，
    核與本判決結論無影響，爰不逐一論列，併此敘明。
五、據上論結，原告之訴為有理由，依民事訴訟法第385條第1項
    前段、第78條，判決如主文。
中    華    民    國    97    年    4     月    29    日
                  民二庭法  官  黃明展
以上正本係照原本作成
如對本判決上訴須於判決送達後20日內向本院提出上訴狀
中    華    民    國    97    年    4    月     29    日
                        書記官  陳昭煌


司法院資訊處製作；財團法人民間司法改革基金會備份。
